臺灣高雄地方法院刑事判決　　　　　　96年度交易字第386 號
公　訴　人　臺灣高雄地方法院檢察署檢察官
被　　　告　丙○○
上列被告因過失致死等案件，經檢察官提起公訴（起訴案號：臺
灣高雄地方法院檢察署96年度偵字第7437號、第8817號），本院
判決如下：
    主  文
丙○○犯過失致人於死罪，處有期徒刑陸月，如易科罰金，以新
臺幣壹仟元折算壹日。緩刑貳年。
    事  實
一、丙○○考領有普通重型機車駕駛執照，於民國96年1 月17日
    上午7 時40分許，騎乘車牌號碼LXP-637 號重型機車，沿高
    雄市○○區○○路之快車道由東向西方向行駛，本應注意車
    前狀況，隨時採取必要之安全措施，並作隨時煞、停車之準
    備，以避免發生危險事故，而當時天氣晴、日間自然光線、
    路面乾燥、無缺陷、亦無障礙物、視距良好，且依當時情形
    ，又無不能注意之情事，詎丙○○於同日上午7 時50分許，
    騎乘上開機車，途經高雄市○○區○○路104 號前，竟疏於
    注意車前狀況，適吳傅菊騎乘車牌號碼QZO-963 號輕型機車
    ，沿同路段慢車道由西向東方向之逆向行經該處，迨丙○○
    見狀煞車及閃避不及，在上開小港路104 號前之快車道內，
    由丙○○所騎乘上開機車之前車頭直接與吳傅菊所騎乘上開
    機車右前方車頭發生碰撞，致雙方皆人車倒地，而吳傅菊因
    受有頭部外傷合併顱骨骨折、顱內出血、第二頸框骨折、左
    手尺、橈骨骨折、右手掌骨骨折之傷害，嗣丙○○見狀報警
    ，並將吳傅菊送醫急救後，吳傅菊因腦部挫傷顱內出血，延
    至同月22日中午11時25分許不治死亡。丙○○於肇事後，犯
    罪未被發覺前，打電話報警且在現場等候，並主動向前往現
    場處理之警員王振莫承認肇事，自首而願接受裁判。
二、案經高雄市政府警察局小港分局報請臺灣高雄地方法院檢察
    署檢察官偵查起訴。
    理  由
壹、關於證據能力部分
一、按被告以外之人（包括證人、鑑定人、告訴人、被害人及共
    同被告等）於審判外之陳述雖不符刑事訴訟法第159 條之1
    至之4 等4 條之規定，而經當事人於審判程序同意作為證據
    ，法院審酌該言詞陳述或書面陳述作成時之情況，認為適當
    者，亦得為證據；當事人、代理人或辯護人於法院調查證據
    時，知有刑事訴訟法第159 條第1 項不得為證據之情形，而
    未於言詞辯論終結前聲明異議者，視為有前項之同意，同法
    第159 條之5 定有明文。是本件被害人之子甲○○於96年1
    月23日警詢時所為之陳述，固均係被告以外之人於審判外所
    為之陳述，屬於傳聞證據，而被告未於本院96年5 月11日言
    詞辯論終結前聲明異議者，視為有前項之同意，爰依上揭規
    定，本件被害家屬甲○○於警詢時所為之陳述具有證據能力
    ，自得為證據。
二、又被告於本院96年5 月11日審判程序審理時明確表示，其對
    高雄市政府警察局交通大隊事故談話紀錄表、交通事故現場
    調查報告表（一）（二）、交通事故現場圖、交通事故現場
    蒐證照片10張、案件初步調查報告表、臺灣高雄地方法院檢
    察署相驗屍體證明書、小港醫院疑非病死病歷摘要報告表及
    其照片4 張【見高市警港分偵字第0960001947號警卷第6 頁
    至第21頁】、臺灣高雄地方法院檢察署檢察官96年1 月23日
    相驗筆錄、相驗屍體證明書、法醫驗斷書及其相驗屍體照片
    等【見同上署96年度相字第151 號卷第26頁至第41頁】、高
    雄市小港區調解委員會調解書【見本院卷第26頁】之證據能
    力，而被告未於本院96年5 月11日言詞辯論終結前聲明異議
    者，視為有前項之同意，爰依上揭規定，上揭證據均具有證
    據能力。
貳、實體方面
一、上開犯罪事實，業據被告丙○○於本院96年5 月11日準備程
    序、審判程序時均坦承不諱，核與被害人吳傅菊之子甲○○
    於警詢、偵訊時之指訴情節大致相符，復有上開高雄市政府
    警察局交通大隊事故談話紀錄表、交通事故現場調查報告表
    （一）（二）、交通事故現場圖、交通事故現場蒐證照片10
    張、案件初步調查報告表、小港醫院疑非病死病歷摘要報告
    表及其照片4 張、臺灣高雄地方法院檢察署檢察官96年1 月
    23日相驗筆錄、相驗屍體證明書、法醫驗斷書及其照片、高
    雄市小港區調解委員會調解書等在卷可稽。又被害人吳傅菊
    因本件車禍受有頭部外傷合併顱骨骨折、顱內出血等傷害，
    經送醫後，仍因傷重不治死亡，亦經檢察官督同法醫相驗屬
    實，製有上開相驗筆錄、相驗屍體證明書、法醫驗斷書及其
    相驗屍體照片在卷可佐，足見被害人吳傅菊確因被告上揭疏
    於注意車前狀況而撞擊，致被害人吳傅菊傷重不治死亡之事
    實，應堪認定。
二、按駕駛人應注意車前狀況，隨時採取必要之安全措施，道路
    交通安全規則第94條第3 項定有明文，此為一般汽機車駕駛
    人所應注意並確實遵守之事項。查被告丙○○騎乘機車既考
    領有普通重型機車駕駛執照，對上開規則應知之甚詳，且依
    卷附之現場照片所示，本件肇事當時天氣晴、日間自然光線
    、路面乾燥、無缺陷、亦無障礙物、視距良好，且依當時情
    形，被告亦無不能注意之情事，適見被害人吳傅菊所騎上揭
    機車時，已煞避不及，而撞及之，造成造成人車倒地，致其
    受傷送醫急救，仍因傷勢嚴重不治死亡結果，其駕駛行為有
    上揭未注意車前狀況之過失，至為灼然。是本件被害人吳傅
    菊死亡係因被告之上揭過失所致，二者間有相當因果關係，
    而本件事證明確，被告之上揭過失致人於死犯行堪以認定。
三、核被告丙○○所為，係犯刑法第276條第1項之過失致人於死
    罪。查被告於肇事後，經員警據報到場處理時，被告當場向
    員警王振莫坦承為肇事者乙情，有高雄市政府警察局交通大
    隊交通事故談話紀錄表1 份在卷可憑（見警卷第6 頁至第7
    頁），是被告於員警尚不知何人犯罪前，即向員警主動坦承
    肇事，並自願接受裁判，已符合自首之要件，爰依刑法第62
    條前段規定，減輕其刑。爰審酌被告駕車本應遵守交通規則
    謹慎駕駛，竟疏未注意車前狀況，因而肇事招致被害人吳傅
    菊死亡之憾事，確屬不該，惟念及被告已坦然承認犯行，犯
    後態度良好，且業與被害人家屬達成調解，並如數給付賠償
    金額完畢，核與被害人吳傅菊之子甲○○於96年3 月23日偵
    訊時之指述情節相符（見同上署96年度偵字第7437號卷第7
    頁），並有高雄市小港區調解委員會調解筆錄、調解書各1
    份附卷可稽（見本院卷第26頁、第27頁），足見其於肇事後
    ，有悔悟之意，並衡量被告過失情節與被害人吳傅菊之逆向
    行駛等一切情狀，爰量處如主文所示之刑，並斟酌被告僅高
    職畢業，經濟狀況並不富裕，有警詢筆錄在卷可參，乃諭知
    如易科罰金以新臺幣1 千元折算1 日之標準。末查，被告雖
    曾於88年間因業務過失致死案件，經法院判處有期徒刑6 月
    ，緩刑3 年確定，惟屬過失犯因緩刑期內未再犯罪，緩刑期
    滿未經撤銷，其後亦未曾再犯其他之罪，素行良好，有卷附
    臺灣高等法院被告前案紀錄表、臺灣高雄地方法院檢察署刑
    案資料查註紀錄表各1 份附卷可佐，再酌被告於肇事後儘速
    報警前來將被害人送醫急救，已盡力防止被害人死亡結果，
    且事後已與被害人家屬達成調解，誠意盡力賠償家屬痛失至
    親之損害等情節，是被告經此偵審程序並受有期徒刑宣告之
    教訓，應知警惕，本院斟酌再三認其所受刑之宣告以暫不執
    行為適當，爰併予宣告緩刑2 年，以勵自新。
據上論斷，應依刑事訴訟法第273 條之1 第1 項、第284 條之1
、第299 條第1 項前段，刑法第276 條第1 項、第62條前段、第
41條第1 項前段、第74條第1 項第1 款，刑法施行法第1 條之1
，判決如主文。
本案經檢察官乙○○到庭執行職務。
中　　華　　民　　國　　96　　年　5 　  　月　　25　　日
　　　　　　　　　交通法庭    法　官　施添寶
以上正本證明與原本無異。
如不服本判決，應於收受判決送達後10日內，向本院提出上訴書
狀。
中　　華　　民　　國　　96　　年　5 　  　月　　25　　日
　　　　　　　　　　　　      書記官  王翌翔
附錄本案論罪科刑法條全文
刑法第276條
因過失致人於死者，處二年以下有期徒刑、拘役或二千元以下罰
金。
從事業務之人，因業務上之過失犯前項之罪者，處五年以下有期
徒刑或拘役，得併科三千元以下罰金。
